【裁判字號】    97,交易,10
【裁判日期】    970604
【裁判案由】    過失傷害
【裁判全文】
臺灣花蓮地方法院刑事判決              97年度交易字第10號
公  訴  人  臺灣花蓮地方法院檢察署檢察官
被      告  庚○○
            丙○○
上列一人
選任辯護人  曾泰源律師
上列被告因過失傷害案件，經檢察官提起公訴（96年度偵字第46
93號），本院判決如下：
    主  文
庚○○犯過失傷害致人重傷罪，處有期徒刑陸月，如易科罰金，
以新臺幣壹仟元折算壹日。
丙○○犯過失傷害致人重傷罪，處拘役肆拾日，如易科罰金，以
新臺幣壹仟元折算壹日。
    事  實
一、庚○○於民國96年7 月10日上午10時許，駕駛車牌IX－6475
    號自用小貨車，附載乘客己○○並貨載竹子沿花蓮縣瑞穗鄉
    ○○○○路由北往南方向行駛，途經該路與瑞穗鄉○○路閃
    光黃燈交岔路口，欲左轉九如路時，本應注意車輛行駛交岔
    路口，轉彎車應讓直行車先行，並遵守交通號誌之指示行車
    。而依當時情形，又無不能注意之情事，竟疏於注意，於通
    過上開交岔路口時，貿然加速行駛，未留意車輛及閃光黃燈
    號誌之警示表示注意路況，隨時為停車之準備，適同一時、
    地，丙○○駕駛車牌1681─SN號自用小客車，附載乘客戊○○、乙○○，沿台九線公路由南往北方向行駛，亦應注意車
    前狀況，隨時採取必要之安全措施及汽車行駛至交岔路口，
    並遵守閃光黃燈交通號誌之指示表示注意路況，隨時為停車
    之準備，依當時情形，亦無不能注意之情事，竟疏於注意，
    於通過上開交岔路口時，貿然以時速60至70公里之時速通過
    ，致二車發生相撞。庚○○所駕駛之上開自小貨車與丙○○
    所駕駛之上開自小客車相撞後，車頭朝北旋轉並停在該路北
    上車道之外側車道上，小貨車車上之竹子，並射入後方沿同
    路外側車道北上行駛，由甲○○（檢察官另為不起訴處分）
    所駕駛之車牌A5-470號遊覽車車內，並因竹子散落地面，致
    使上開遊覽車因煞車不及追擦撞該小貨車之右側部；另丙○○所駕上開自小客車則衝出同路北上外側車道之路面，掉入
    路旁之香蕉園內。結果使己○○彈出車外受有頭部外傷並多
    處挫傷性腦內出血等傷害，使丙○○受有右側髕骨開放性骨
    折、頭部外傷合併腦震、胸部挫擦傷、多處擦傷等傷害、戊○○受有頭部外傷合併腦挫傷及蜘蛛網膜下腔出血、頻面骨
    合併左側結膜下出血、右側肱骨放性骨、唇部撕製傷等傷害
    、乙○○受有頭部傷合併腦震盪、胸部鈍傷、左膝深度撕裂
    傷約五公分長合併韌帶裂傷、多處挫傷等傷害。
二、案經丙○○、戊○○、乙○○、指定告訴人丁○○訴由花蓮
    縣警察局鳳林分局報告臺灣花蓮地方法院檢察署檢察官偵查
    起訴。
    理  由
一、按被告以外之人於審判外之言詞或書面陳述，除法律有規定
    者外，不得作為證據。又被告以外之人於審判外之陳述，經
    當事人於審判程序同意作為證據，法院審酌該言詞陳述或書
    面陳述作成時之情況，認為適當者，亦得為證據。當事人、
    代理人或辯護人於法院調查證據時，知有第159 條第1 項不
    得為證據之情形，而未於言詞辯論終結前聲明異議者，視為
    有前項之同意，刑事訴訟法第159條第1項及第159條之5分別
    定有明文。查證人戊○○、乙○○、甲○○等於警詢時之證
    述，公訴人、被告等及辯護人就前開審判外之言詞陳述，業
    於本院準備程序中表示對於證據能力沒有意見，亦即同意做
    為證據，且迄於本案言詞辯論終結前亦未再聲明異議，本院
    審酌上開言詞或書面陳述作成之情況，核無違法取證及證明
    力明顯過低之瑕疵，認為以之作為證據亦屬適當，故依諸上
    開規定，上揭證人於警詢時之陳述，具有證據能力，合先敘
    明。
二、訊據被告庚○○就上揭事實坦承不諱，被告丙○○固坦承所
    駕駛之上開自小客車有與庚○○之自小貨車相撞、致己○○
    受有上述傷害之事實，惟否認有何過失，辯稱：伊行車至上
    開車禍之閃光黃燈之路口時，有注意減速，且煞車及方向盤
    打向右邊，但仍不能避免碰撞，所以沒有過失等語。被告丙○○之辯護人則以：法律上閃光黃燈之路段，雖要減速慢行
    ，但並無規定應減至多少，即便被告丙○○之車速已減至時
    速20、30公里，仍不能避免本件車禍，應無過失可言，另被
    告丙○○為直行車，庚○○為轉彎車，轉彎車應讓直行車先
    行，因此被告丙○○有信賴原則之適用，而應該沒有過失等
    語，為被告辯護。然查：
  (一)被告庚○○因過失致被害人己○○重傷、致告訴人丙○○、
    戊○○、乙○○傷害部分，既據被告庚○○於本院審理中自
    白，核與證人即告訴人戊○○於、乙○○及證人甲○○於警
    詢、偵查中或本院審理時之證述相符，並有慈濟醫院診斷書
    四張、台灣省花東區車輛行車行故鑑定委員會鑑定意見書一
    份、道路交通事故調查報告表(一)(二)、現場圖一份、現場照片
    20張等證據在卷可稽，足認被告庚○○之自白與事實相符，
    ，堪予認定。
  (二)被告丙○○因過失致被害人己○○重傷部分，則除有慈濟醫
    院診斷書一張、台灣省花東區車輛行車行故鑑定委員會鑑定
    意見書一份、道路交通事故調查報告表(一)(二)、現場圖一份、
    現場照片20張等證據在卷可查外，另據證人乙○○於本院結
    證：案發當時伊所乘坐由被告丙○○所駕駛之自小客車前方
    並沒有車輛，之前有注意到有超過甲○○所駕駛那台遊覽車
    ，但後來就沒有注意到了等語，足見被告丙○○所駕駛之自
    小客車之車速應較證人甲○○所駕駛的遊覽車要快。復據證
    人甲○○於本院證述：伊認為被告丙○○的自小客車在接近
    肇事路口時有亮起後煞車燈，當時煞車的速度與其遊覽車差
    不多，大約是時速60、70公里，因為其遊覽車當時的碼錶應
    是60多公里、小客車是快到路口前方才踩煞車，伊有看到自
    小客車之煞車燈亮起等語，足認被告丙○○之自小客車與被
    告庚○○之自小貨車相撞前，係以時速60、70公里行進。又
    證人乙○○於本院作證表示：伊不知道所乘車輛的時速確為
    多少，是憑感覺而言等語，因此其於警詢時所言被告丙○○
    之車速為時速40至50公里云云，即屬其臆測之詞，應不可採
    。參酌證人乙○○於警詢時證述：「當我們的車輛行至肇事
    路口約4至5公尺時，我哥有踩煞車減速，我發現路口處有對
    方車輛貨車突然左轉，一瞬間，我哥向右閃避，但已來不及
    而撞上」等語（見警卷第36頁），又於本院表示：「我是感
    覺到，車子先向右偏，馬上約一秒之內二台車就撞到了」，
    足見被告丙○○係發現被告庚○○的自小貨車迎面而來，才
    急踏煞車，故尚難認定其於接近設有閃光黃燈號誌之路口時
    ，已依道路交通標誌標線號誌設置規則第211 條第1項第1款
    之規定，預先為必要之減速。
  (三)次由卷附之照片（警卷46 頁編號6）觀之，被告丙○○之自
    小客車前方引擎蓋處，有長長一條橫向之撞擊痕，而車左側
    凹陷較嚴重，另由被告庚○○之自小貨車車頭之受損情形（
    見警卷40頁照片編號14），顯見被告丙○○之自小客車係以
    正面偏左處與被告庚○○之自小客車正面偏右處相撞，其撞
    擊之方向近乎對撞。再由撞擊後，自小貨車之車頭由朝東南
    方被撞成朝北之方向，並向北行進十餘公尺，自小客車則仍
    朝東北之方向行進至掉入路旁之香蕉園內，足證明自小客車
    之動能遠大於自小貨車之動能。按閃光黃燈表示「警告」，
    車輛應減速接近，注意安全，小心通過，其規範上之期待，
    乃在於提醒用路之直行車輛注意有可能有車輛或行人或孩童
    會從橫向而來，遂要求車輛必須減速到足以隨時停車以避免
    事故之程度。然綜合被告丙○○、證人甲○○之供述，被告
    庚○○所駕之自小貨車是以很快的速度行經本件肇事路口，
    足見確有相當速度，然被告丙○○所駕之自小客車竟能將上
    開自小貨車之車頭撞成180 度之方向，且向前推進，其車速
    應較自小貨車為快，是謂其未煞車前之車速約60、70公里，
    至為昭然。從而，台灣省花東區車輛行車行故鑑定委員會鑑
    定意見書之鑑定結果以：「綜如前述及參酌現場圖跡證、煞
    車痕、刮地痕、輪胎痕、散落物、油漬、血跡、車損情形、
    三車停止位置等研析，... 張車則行經閃光黃燈號誌路口，
    未減速接近，注意安全，小心通過，致二車相撞及肇事...
    」等語，而為「丙○○駕駛自用小客車行經閃光黃燈號誌之
    交岔路口，未減速接近，注意安全，小心通過，為肇事次因
    」之結論，應屬可採。
  (四)另被告丙○○之自小客車倘以時速20至30公里接近閃光黃燈
    號誌之交岔路口，縱使緊急煞車不及，而與自小貨車相撞，
    其因車速較低，所造成之碰撞結果，應僅二車之車體毀損，
    當不致於使自小貨車之車頭轉向，以及自小客車向前衝入香
    蕉園內，亦不致使車內乘客受到嚴重之傷害，故辯護人以被
    告丙○○無法避免本件車禍之傷害結果云云，尚非可採。再
    者，閃光黃燈號誌即表示「警告」，車輛應減速接近，注意
    安全，小心通過，即警告前方交岔路口有可能會有來車或行
    人通過，應加注意，採取必要之防止事故之措施，故而與未
    設閃光黃燈號誌之交岔路口，其所課以之注意義務即有不同
    ，自無以轉彎車應讓直行車先行，而主張信賴原則之適用之
    適用，辯護人所辯亦有誤會，亦非可採。
  (五)綜上所述，被告庚○○、丙○○均有過失，渠等因上述過失
    而肇致二車相撞，致使被害人己○○頭部外傷並多處挫傷性
    腦內出血而呈植物人狀態、致告訴人丙○○、戊○○、乙○○受有如事實欄所載之傷害，均有相當因果關係，其事證明
    確，堪予認定，各應依法論科。
三、核被告庚○○所為，係犯刑法第284 條第1 項前段之過失傷
    害罪及同條項後段之過失傷害致人重傷罪；被告丙○○所為
    ，係犯刑法第284 條第1 項後段之過失傷害致人重傷罪（戊○○、乙○○之傷害部分未對被告丙○○提出告訴，故未據
    檢察官起訴）。被告庚○○以一過失行為致被害人四人受傷
    ，侵害數同種法益，應依想像競合犯之規定，從一重之刑法
    第284 條第1 項後段之過失傷害致人重傷罪處斷。被告庚○○、丙○○於駕車肇事之後，在有偵查犯罪職權之公務員發
    覺前，停留在肇事現場等候警方前往處理，且向趕往處理之
    花蓮縣警察局鳳林分局警員表示係肇事人，自首而接受裁判
    乙節，有花蓮縣警察局鳳林分局道路交通事故肇事人自首情
    形紀錄表二份在卷可按，均符合自首之規定，乃各依刑法第
    62條前段之規定減輕其刑。
四、爰審酌被告二人均無犯罪前科，素行良好；被告庚○○為肇
    事主因、被告丙○○為肇事次因；被告庚○○致一人受重傷
    三人受傷害之結果、被告丙○○致一人受重傷之結果；被告
    庚○○坦承犯行，並賠償被害人己○○醫療費及新臺幣六萬
    元，態度良好，惟過失情節較重及被告丙○○否認犯行，並
    無悔意，惟過失情節較輕，兼衡二人之生活狀態、智識程度
    等一切情狀，分別量處如主文所示之刑，並均諭知易科罰金
    之折算標準，以資懲儆。
據上論斷，應依刑事訴訟法第299 條第1 項前段、刑法第284 條
第1 項前段、後段、第55條、第62條前段、第41條第1 項前段，
刑法施行法第1 條之1 ，判決如主文。
本案經檢察官孫源志到庭執行職務。
中    華    民    國    97    年    6     月    4     日
                        臺灣花蓮地方法院刑事第二庭
                                    法  官  沈培錚
上列正本證明與原本無異。
如對本判決不服，應於送達後10日內，向本院提出上訴狀（上訴
狀應記載具體上訴理由並應抄附繕本）告訴人或被害人如對於本
判決不服者，應具備理由請求檢察官上訴，其上訴期間之計算係
以檢察官收受判決正本之日期為準。
中    華    民    國    97    年    6     月    5     日
                                    書記官
附錄本判決論罪之法律條文：
中華民國刑法第284條：
因過失傷害人者，處6月以下有期徒刑、拘役或5百元以下罰金，
致重傷者，處1年以下有期徒刑、拘役或5百元以下罰金。
從事業務之人，因業務上之過失傷害人者，處1年以下有期徒刑
、拘役或1千元以下罰金，致重傷者，處3年以下有期徒刑、拘役
或2千元以下罰金。


司法院資訊處製作；財團法人民間司法改革基金會備份。
